臺灣高等法院刑事判決　　　　　　　　96年度上訴字第1940號
上　訴　人
即　被　告　甲○○
上列上訴人因違反毒品危害防制條例案件，不服臺灣板橋地方法
院96年度訴字第1058號，中華民國96年4 月10日第一審判決（起
訴案號：臺灣板橋地方法院檢察署96年度毒偵字第2191號），提
起上訴，本院判決如下：
    主  文
上訴駁回。
    事  實
一、甲○○前因違反毒品危害防制條例案件，經臺灣板橋地方法
    院檢察署檢察官聲請觀察、勒戒，經原審以90年度毒聲字第
    458號裁定觀察、勒戒後，於民國90年6月18日執行完畢出所
    ，經臺灣板橋地方法院檢察署檢察官以90年度毒偵緝字第44
    1 號為不起訴處分確定；又因違反毒品危害防制條例案件，
    經原審以91年度毒聲字第446 號裁定觀察、勒戒後，認有繼
    續施用毒品傾向，經原審以91年度毒聲字第730 號裁定令入
    戒治處所強制戒治，於91年12月24日停止戒治出所，並於92
    年3月3日期滿未經撤銷視為執行完畢；上開第2 次違反毒品
    危害防制條例案件，經原審以91年度訴字第769 號判決判處
    有期徒刑8 月，嗣撤回上訴確定，甫於92年11月11日縮刑期
    滿執行完畢（累犯）。仍不知悔悟，明知海洛因及甲基安非
    他命（起訴書誤載為安非他命）係毒品危害防制條例所列管
    之第一級毒品及第二級毒品，依法不得持有、施用，竟分別
    基於施用第一級毒品海洛因及第二級毒品甲基安非他命之犯
    意，於上開強制戒治執行完畢釋放後5 年內，於95年12月15
    日上午7 時許（原判決誤載為「96年」），在臺北縣三重市
    ○○路○段40巷10號2樓住處，以針筒注射方式，施用第一級
    毒品海洛因1 次；並於同年月日上午8、9時許，在上開住處
    ，將甲基安非他命置於玻璃球內以火燒烤吸食其煙霧方式，
    施用第二級毒品甲基安非他命1次。嗣於95年12月15日下午3
    時40分許（原判決誤載為「96年」），在桃園縣平鎮市○○
    路○ 段與福龍路口，為警查獲，並扣有甲○○所有第一級毒
    品海洛因1包（淨重0.49公克，空包裝重0.26 公克）。
二、案經桃園縣政府警察局平鎮分局報請臺灣桃園地方法院檢察
    署呈請臺灣高等法院檢察署檢察長令轉臺灣板橋地方法院檢
    察署檢察官偵查起訴。
    理  由
甲、程序方面
    查被告甲○○對於下列各項證據之證據能力均無意見，並同
    意作為證據（見本院卷第38頁背面），本院審酌其作成時之
    情況，認為並無不適當之情事，均得作為證據，合先敘明。
乙、實體方面
一、認定上述事實所憑之證據及理由：
    上開事實，業據被告於原審及本院審理時坦承不諱，且其於
    上開時地為警查獲時所採取之尿液，經送請台灣檢驗科技股
    份有限公司檢驗結果，甲基安非他命、鴉片類均呈陽性反應
    ，有該公司96年1月10日濫用藥物尿液檢驗報告1紙附卷可稽
    （見偵查卷第40頁）；且扣案白色粉末，經送請法務部調查
    局鑑驗結果，呈海洛因陽性反應，淨重0.49公克，此亦有該
    局96年1月9日調科壹字第09623002430號鑑定書存卷為憑（
    見偵查卷第41頁），足徵被告前開自白與事實相符，應堪採
    信。另查人體施用甲基安非他命後，其主要代謝物中，未改
    變型態之甲基安非他命占施用劑量達百分之43，安非他命則
    約為百分之5 ；人體若係施用安非他命後，主要代謝物中則
    有未改變型態之安非他命，但無甲基安非他命，此經法務部
    調查局以93年5月4日調科壹字第09362413980 號函釋明在案
    ，足見人體若施用安非他命，其尿液代謝物不可能出現甲基
    安非他命，惟人體若施用甲基安非他命，其尿液代謝物除主
    要有甲基安非他命外，亦可能有少量之安非他命。是本案被
    告之尿液除呈現較少量之安非他命陽性反應外，主要係呈現
    甲基安非他命之陽性反應，依上開函示，被告自不可能係施
    用安非他命，而應係施用甲基安非他命。公訴意旨認被告係
    施用安非他命，顯係誤解，附此敘明。又被告有如事實欄所
    載施用毒品前科，其於強制戒治執行完畢釋放後5 年內再犯
    ，依法即應逕予處罰。本案事證明確，被告上開犯行洵堪認
    定。
二、論罪之理由：
（一）查海洛因、甲基安非他命分別係毒品危害防制條例第2 條
      第2 項所稱之第一級毒品、第二級毒品，不得持有、施用
      ，被告竟分別持之以施用，核其所為，係犯毒品危害防制
      條例第10條第1項之施用第一級毒品罪、同條例第10條第2
      項之施用第二級毒品罪。被告先後持有海洛因及甲基安非
      他命行為，因進而施用，其持有海洛因、甲基安非他命行
      為應分別被其施用之行為所吸收，均不另論罪。
（二）被告所犯上開施用第一級毒品、第二級毒品二罪間，犯意
      各別，行為互殊，應予分論併罰。
（三）又被告有前揭事實欄所指犯罪科刑及執行情形，其於有期
      徒刑執行完畢後5 年內故意再犯本件有期徒刑以上之罪，
      成立累犯，均應依法加重其刑。
三、維持原判之理由：
    原審認被告罪證明確，並適用刑事訴訟法第299條第1項前段
    ，毒品危害防制條例第10條第1項、第2項、第18條第1 項前
    段，刑法第11條前段、第47條第1項、第38條第1項第2 款、
    第51條第5 款，並審酌被告素行、智識程度及念其犯罪係戕
    害自身，尚未害及他人，所犯情節非重，及犯罪後承認犯行
    ，態度尚可等一切情狀，施用第一級毒品部分量處有期徒刑
    10月；施用第二級毒品部分量處有期徒刑4 月，復定其應執
    行有期徒刑1年。至扣案海洛因1包（淨重0.49公克），為第
    一級毒品，依毒品危害防制條例第18條第1 項前段之規定宣
    告沒收銷燬之；包裹上開海洛因之空包裝（重0.26公克） 1
    個，為被告包裹海洛因防潮之用，屬被告所有供犯罪所用之
    物，爰依刑法第38條第1項第2款，宣告沒收。原審認事用法
    均無違誤，量刑亦稱妥適。
四、被告上訴意旨略以：其於95年8月4日上午某時，及同日晚間
    10時許，分別施用第一級毒品海洛因及第二級毒品安非他命
    各1次，業經本院另案於96年4月30日以96年度上訴字第1094
    號各判處有期徒刑8月、3月，施用第一級毒品部分，現上訴
    最高法院中，與本案有集合犯之實質上一罪關係，且原判決
    量刑過重云云。經查：
（一）按「施用毒品行為，大多具有成癮性，故毒品危害防制條
      例之施用第一級或第二級毒品罪，依該條例之立法意旨，
      原即預定其有反覆施用第一級或第二級毒品之性質，固得
      認屬學理上所稱『集合犯』而為包括之一罪。然對依集合
      犯而論以包括一罪之判斷，仍不能無限擴張，苟行為人主
      觀上，非出於一個決意，客觀上各行為間，又無密切接近
      關係，依一般社會通念，認不應評價為一罪方合於刑罰公
      平原則時，自不能悉數率皆論以一罪。本件原判決確認被
      告施用海洛因之時間，與檢察官移送原審併辦部分，二者
      犯罪時間相距近五個月，甚或已逾五個月有餘，此先後施
      用犯行，主觀上是否出於毒品成癮性之一次決意，即非無
      疑，又此二者相隔既達五個月之久，客觀上，實亦難認其
      係在「密切接近」之一定時間為之，故於刑法評價上，依
      社會健全觀念，要難認彼此具有「集合犯」之一罪性質，
      是上開併辦部分，不能認係本件起訴效力所及，原判決因
      之未予併論，要無上訴意旨所謂已受請求之事項，未予判
      決之違法」，此有最高法院96年度台上字第2083號判決意
      旨可參。
（二）而本案被告所為施用第一級、第二級毒品之犯行，次數各
      僅一次，且與前開另案95年8 月4 日施用第一級、第二級
      毒品犯行（即經本院以96年度上訴字第1094號判處罪刑部
      分），時間相距達四月之久，已難認二者間在客觀上有何
      「密切接近」之關係。參以被告於原審供稱：「（問：本
      件與95年之前的毒品案件有無關係？）沒有關係，我之前
      被抓之後，本來就不想施用了，但受不了，所以又再施用
      」等語（見原審卷第30頁），顯然被告主觀上並非出於毒
      品成癮性之一次決意為之，是被告另案施用第一級、第一
      級毒品之犯行，與本案難認有何集合犯之實質上一罪關係
      。被告提起上訴，僅空言辯稱本案與另案（96年度上訴字
      第1094號）有集合犯關係，並指摘原判決量刑過重，核均
      無理由，應予駁回。
據上論斷，應依刑事訴訟法第368條，判決如主文。
本案經檢察官蔡薰慧到庭執行職務
中　　華　　民　　國　　96　　年　　 6　　月　　28　　日
　　　　　　　　　刑事第十二庭  審判長法　官 蔡永昌
　　　　　　　　　　　　　　　　　    法　官 施俊堯
　　　　　　　 　 　　　　　　　　　　法　官 王梅英
以上正本證明與原本無異。
施用第一級毒品部分如不服本判決，應於收受送達後十日內向本
院提出上訴書狀，其未敘述上訴之理由者並得於提起上訴後十日
內向本院補提理由書（均須按他造當事人之人數附繕本）。
施用第二級毒品部分不得上訴。
                                       書記官 顧哲瑜
中　　華　　民　　國　　96　　年　　7 　　月　　2 　　日
附錄：本案論罪科刑法條全文
毒品危害防制條例第10條第1項、第2項
施用第一級毒品者，處 6 月以上 5 年以下有期徒刑。
施用第二級毒品者，處 3 年以下有期徒刑。
